臺灣臺中地方法院民事判決　九十二年度智字第四三號
　　原　　　告　　台灣開廣股份有限公司
　　兼法定代理人　丁○○
　　共　　　同
　　訴訟代理人　　丙○○　住台北縣新店市○○路四八七之三號十樓
　　被　　　告　　通禾企業股份有限公司
　　　　　　　　　　　　　設台.
　　兼法定代理人　乙○○　住同.
　　共　　　同
　　訴訟代理人　　周進文　律師
　　複代理人　　　甲○○　住台.
右當事人間請求損害賠償事件，於民國九十二年十二月十九日言詞辯論終結，本院判
決如左：
    主      文
原告之訴及假執行之聲請均駁回。
訴訟費用由原告負擔。
    事      實
甲、原告方面：
  一、聲明：
    （一）被告應連帶給付原告新台幣（下同）一百萬元及自起訴狀繕本送達翌日起
          按年息百分之五計算之利息。並陳明願供擔保，請准予宣告假執行。
　　（二）被告應於中國時報、聯合報第一版報頭下方，刊登如附表所示之道歉啟事
          。
  二、陳述：
  　（一）被告乙○○係被告通禾企業股份有限公司（下稱通禾公司）之負責人
          ，被告通禾公司明知原告所有之方柱型立式雙層透明瓶，業經原告向經
          濟部智慧財產局申請取得新式樣第０七五六三二號專利權（下稱系爭專利
          ）在案。詎未經原告同意或授權，竟基於共同侵權行為之意思，偽造及販
          售系爭專利品，並刊登於Beauty & Personal Care Products 2002年雜誌
          第七十五頁。原告前於民國九十二年一月十三日委託聚興國際專利商標事
          務所發函告知被告通禾公司應停止侵權行為，然被告通禾公司均置之
          不理。被告雖辯稱系爭專利品是自訴外人興懋實業股份有限公司（下稱興
          懋公司）處取得。然其所出具原告向興懋公司請款之請款單，其上所載產
          品項目，並無系爭專利品，是被告通禾公司侵權行為已臻明確。因被告
          乙○○為被告通禾公司之法定代理人，依據民法第一百八十四條、第一
          百八十五條及公司法第二十三條規定，被告自應對造成原告之損害，負連
          帶賠償損害之責。
　　（二）原告於九十二年間銷售透明雙層壓克力瓶，嗣因被告通禾公司之仿造行
          為及大量促銷，造成原告之業務推廣不易，導致有商機及商譽損失各五十
          萬元，共計一百萬元，自應由被告連帶負賠償之責。再者，因被告通禾
          公司之侵權行為，業已嚴重侵害原告之權益，造成原告聲譽上莫大損失，
          是被告應於中國時報、聯合報上刊登如附表所示之道歉啟事，以回復原告
          之聲譽。
  三、證據：提出專利證書影本一件、Beauty & Personal Care Products 2002年雜
      誌影本一件、聚興國際專利商標事務所函影本一件及產品目錄一件為證。
乙、被告方面：
  一、聲明：如主文第一項所示。
  二、陳述：
    （一）被告通禾公司係從事化妝品包裝盒之製造及銷售之業者，因化妝品包裝
          盒之規格及樣式龐雜，其考慮各化妝品包裝盒之市場銷售量與開發模具所
          需費用等經濟因素，僅自行生產部份之化妝品包裝盒，其餘未生產之化妝
          品包裝盒則向其他生產廠商訂購後，再行轉賣。被告通禾公司於九十年
          六、七月間，與興懋公司約定合作銷售化妝品包裝盒之事宜，雙方有鑒於
          被告通禾公司自行生產之化妝品包裝盒樣式有限，以其自行生產之商品
          種類對外銷售，實無法應付客戶之需求與選擇，倘由被告通禾公司自行
          開發模具以製造原本未生產之商品，並不符合經濟效益。故雙方約定由興
          懋公司出面向其他生產廠商購進樣品，並從中挑選適合銷售之商品，作為
          將來推廣之用，興懋公司為此向原告台灣開廣股份有限公司（下稱台灣開
          廣公司）購買進系爭專利品。嗣後興懋公司以其業務繁忙為由，乃取消與
          被告通禾公司間之合作，其並將向原告台灣開廣公司訂購之樣品，交付
          被告通禾公司，由被告通禾公司獨自經營銷售化妝品包裝盒之業務。
          被告通禾公司參酌向其他廠商所購買之樣品，挑選原告台灣開廣公司所
          生產之二樣商品、其他廠商所生產之二樣商品及被告自行生產之八樣商品
          ，於化妝品包裝盒之專業銷售雜誌Beauty & Personal Care Product2002
          年期刊登廣告，藉以銷售。是被告於前開雜誌上所刊登原告台灣開廣公司
          生產之二樣商品，係原告所出售予興懋公司之樣品，並非被告所自行生產
          。
    （二）系爭樣專利品為化妝品之包裝盒，係用來供化妝品製造商填充化妝品銷售
          ，而化妝品之包裝盒甚少直接銷售予一般消費者。依照一般交易方式，化
          妝品製造商或化妝品包裝盒之銷售商，會先向原告台灣開廣公司訂購樣品
          ，而後再決定是否大量下單。興懋公司向原告台灣開廣公司訂購系爭專利
          品，係先購買部分樣品作為是否再繼續下單購買之參考，此為原告台灣開
          廣公司所明知。再者，系爭專利之權利人為原告台灣開廣公司，原告蔡騰
          龍僅為其法定代理人，並非系爭專利之權利人，其以系爭專利受侵害為由
          ，請求被告負損害賠償責任，依法無據。
  三、證據：提出請款單及Beauty & Personal Care Products 2002年雜誌影本各一
      件為證，並聲請訊問證人郭秀娟。
    理      由
一、原告起訴主張原告台灣開廣公司為中華民國新式樣第０七五六三二號「方柱型立
    式雙層透明瓶」之專利權人，詎被告未經原告同意或授權，竟基於共同侵權行為
    之意思，偽造及販售系爭專利品，並將其刊登於Beauty & Personal Care
    Products 2002年雜誌販賣。經原告於九十二年一月十三日委託聚興國際專利商
    標事務所發函告知被告通禾公司停止侵權行為，然其均置之不理。就被告所出
    具之原告台灣開廣公司向興懋公司請款之請款單，其上所載產品項目，並無系爭
    專利品。是被告通禾公司侵權行為至明，而被告乙○○為被告通禾公司之法
    定代理人，原告爰依侵權行為之法律關係，請求被告連帶賠償商機及商譽損失一
    百萬元，並刊登道歉啟事，以回復原告名譽等語。被告則以系爭專利品係由興懋
    公司向原告台灣開廣公司購入，再交付被告通禾公司，並非被告通禾公司自
    行生產。被告通禾公司雖將系爭專利品刊登廣告於上開雜誌，然其並無任何侵
    害系爭專利權之行為等語置辯。
二、按因故意或過失，不法侵害他人之權利者，負損害賠償責任。而數人共同不法侵
    害他人之權利者，連帶負損害賠償責任。公司負責人對於公司業務之執行，如有
    違反法令致他人受有損害時，對他人應與公司負連帶賠償之責。當事人主張有利
    於己之事實者，就其事實有舉證責任，民法第一百八十四條第一項前段、第一百
    八十五條第一項前段、公司法第二十三條第二項及民事訴訟法第二百七十七條分
    別定有明文。又關於侵權行為賠償損害之請求權，以實際上受有損害為成立要件
    。故侵權行為賠償損害之訴訟，法院自應認定原告有賠償損害之請求權存在及被
    告應賠償損害之事實，最高法院四十八年台上字第六八０號著有判例。原告主張
    原告台灣開廣公司為中華民國新式樣第０七五六三二號「方柱型立式雙層透明瓶
　　」之專利權人，而被告通禾公司將系爭專利品刊登於Beauty&Personal Ｃare
    Products 2002 年雜誌，而被告乙○○為被告通禾公司之法定代理人等事實，
    業據其提出專利證書、雜誌等件為證，均為被告所不爭執，原告主張之上開事實
    ，堪信為真實。原告雖主張被告通禾公司有仿造及販賣系爭專利品，造成商機
    及商譽損失云云，然為被告所否認。揆諸前揭說明，原告自應舉證證明被告通
    禾公司有侵害系爭專利及原告所受之損害為何。經查：
  （一）原告固提出Beauty & Personal Care Products 2002年雜誌第七十五頁為憑
        ，然該雜誌僅能說明被告通禾公司將原告台灣開廣公司所有之系爭專利品
        登載於該雜誌，被告通禾公司有販售系爭專利品之意思，並以此作為促銷
        之手段。惟無法證明被告通禾公司刊登於上開雜誌之系爭專利品，究係被
        告通禾公司自行製造，或自第三人處取得。蓋銷售商品者，未必與商品製
        造人相同。證人興懋公司之法定代理人郭秀娟到庭結證稱：興懋公司於九十
        年間，曾協助被告通禾公司將化妝品之樣品寄至日本，被告提出之請款單
        係興懋公司向原告台灣開廣公司購買之貨品明細，其未向台灣開廣公司購買
        系爭專利品等語（參照本院九十二年十一月二十八日言詞辯論筆錄）。並提
        出興懋公司之產品目錄為憑。經本院審視證人及原告所提之產品目錄，兩者
        所登載SB-30及SB-15之商品均屬系爭之專利品，此有產品目錄，附卷可稽。
        基上益徵，被告通禾公司將原告台灣開廣公司所有之系爭專利品登載於該
        雜誌，作為促銷之手段，符合其同業間之交易情事。
  （二）從而，僅憑被告通禾公司於上開雜誌登載原告台灣開廣公司所有之系爭專
        利品，實無法證明被告通禾公司有仿造及販賣系爭專利品之侵權行為。此
        外，原告迄今並未提出其他事證，證明被告通禾公司確有製造或銷售系爭
        專利品之事實。是原告主張被告通禾公司侵害其所有系爭專利，應負侵權
        行為責任云云，於法無據。況系爭專利之權利人為原告台灣開廣公司，原告
        丁○○僅為其法定代理人，並非系爭專利之權利人，其以系爭專利受侵害為
        由，向被告請求損害賠償云云，即屬無據。既然被告通禾公司並未侵害原
        告台灣開廣公司之系爭專利。被告乙○○自無庸以公司負責人之身分與被告
        通禾公司負連帶賠償之責可言。
三、基上所陳，原告依據侵權行為之法律關係，請求被告應連帶給付原告一百萬元，
    暨自起訴狀繕本送達被告翌日起至清償日止，按年息百分之五計算之利息，並應
    於中國時報、聯合報第一版報頭下方，刊登如附表所示之道歉啟事云云，即無理
    由，應予駁回。
四、原告之訴既經駁回，其假執行之聲請即失所附麗，應併予駁回。
五、據上論結，原告之訴為無理由，依民事訴訟法第七十八條、第八十五條第一項前
    段判決如主文。
中  　　華　　　民　　　國　　九十三　　年　　　一　　　月　　　五　　　日
                                    臺灣臺中地方法院民事第四庭
~B法      官　林洲富
右為正本係照原本作成。
如對本判決上訴，須於判決送達後廿日內向本院提出上訴狀。
中　　　華　　　民　　　國　　九十三　　年　　　一　　　月　 　 五  　　日
~B法院書記官
~FO
  附  表：
┌───────────────────────────────────────────────┐
│道歉啟事                                                                                      │
│本公司暨代表人因未經台灣開廣股份有限公司同意，擅自製造並販賣原告所有新式樣第０七五六三二號（方│
│柱型立式雙層透明瓶）專利產品，致侵害該公司專利權與優良信譽。現蒙該公司寬諒而不予追究，本公司暨│
│代表人特此公開道歉，並切結保證不再犯，否則願負一切法律責任。                                  │
│                                                      道歉人：通禾企業股份有限公司          │
│                                                              乙○○                          │
└───────────────────────────────────────────────┘
